【裁判字號】    98,訴,2363
【裁判日期】    981130
【裁判案由】    損害賠償
【裁判全文】
臺灣臺中地方法院民事判決  98年度訴字第2363號
原      告  丙○○
                      之1號1.
被      告  己○○    國民
            丁○○    國民
                      號
            庚○○    國民
            癸○○    國民
            子○○    國民
            乙○○    國民
            壬○○    國民
上當事人間請求損害賠償事件，由本院刑事庭移送前來，本院於
民國98年11月26日言詞辯論終結，判決如下：
    主    文
被告應連帶給付原告新台幣柒拾捌萬肆仟貳佰元，及自民國九十
八年十月二十日起至清償日止，按週年利率百分之五計算之利息
。
訴訟費用由被告連帶負擔。
本判決所命被告己○○、庚○○、癸○○、鄭旭明、乙○○、壬○○給付及其訴訟費用部分得假執行。
本判決所命被告丁○○給付及其訴訟費用部分，於原告以新台幣
柒萬元為被告丁○○供擔保後，得假執行。但被告丁○○如於執
行標的物拍定、變賣前，以新台幣柒拾捌萬肆仟貳佰元為原告預
供擔保，得免為假執行。
    事實及理由
一、被告均未於言詞辯論期日到場，且其中被告己○○、庚○○
    、癸○○、子○○、林政豪及壬○○等6人亦未提出準備書
    狀作何聲明或陳述，核無民事訴訟法第386條各款所列情形
    ，爰依原告聲請，由其一造辯論而為判決。
二、原告於本件被告被訴詐欺等刑事訴訟程序附帶提起本件民事
    訴訟，原聲明求為：「被告應賠償原告新台幣（下同）784,
    200元，並自訴狀繕本送達翌日起至清償日止，按週年利率
    百分之5計算利息」之判決，嗣裁定移由本院民事庭審理，
    並訴狀送達被告後，原告於民國98年10月20日言詞辯論時當
    庭陳明變更其聲明求為：「被告應連帶給付原告784, 200
    元，及自98年10月10日起至清償日止，按週年利率百分之5
    計算利息」之判決，其後於98年11月26日言詞辯論時又當庭
    表明就上開遲延利息之請求部分，變更自98年10月20日起算
    ，核屬遞次減縮其應受判決事項之聲明，與民事訴訟法第
    255 條第1項第3款之規定並無不符，自為法之所許，合先敘
    明。
三、原告主張：被告己○○與訴外人陳義平係夫妻，而被告庚○○則為己○○之表哥，其三人與不知姓名年籍，綽號分別為
    「大炮仔」、「議員」之成年男子等人，在大陸地區合資組
    成詐欺、恐嚇集團，並以每月薪資5萬元代價雇用訴外人洪
    振成及被告癸○○（綽號阿樂；除自95年8月初參與至同年
    11月某日止撥打詐騙、恐嚇電話，並於95年11月至96年1月
    底負責撰寫文稿提供予新進人員使用等工作）等人，在大陸
    地區負責撥打詐騙或恐嚇電話予臺灣地區不特定多數民眾（
    撥打電話及相關資料由陳義平提供）。庚○○則負責臺灣地
    區調度提款人員（即俗稱車手）、收購匯款之人頭帳戶、收
    集車手提領詐欺或恐嚇所得之款項、給付酬勞予集團成員及
    詐欺、恐嚇所得之款項予被告己○○等全盤事務。被告己○○並依訴外人陳義平之指示分別匯款至訴外人陳麗華所開設
    合作金庫五權分行帳號0000000000000帳戶、訴外人洪振成
    設於寶華商業銀行臺中民權分行帳號0000000000000號帳戶
    內及賴美芳（即被告癸○○之妻妹）所開設臺灣郵政股份有
    限公司臺中民權路00000000000000號帳戶內，支付洪振成及
    被告癸○○等人之薪水，並負責處理訴外人陳義平在臺灣地
    區所有詐騙、恐嚇所得款項之收集、匯款及會計等業務。而
    被告丁○○（綽號紅茶、阿洲；自95年9月間起至查獲為止
    ）除於95年11月2日招攬陳傑民（綽號小杰）及訴外人游德
    順（綽號游仔）等人則前往大陸從事撥打詐欺、恐嚇電話等
    工作，並收購人頭帳戶（郵局人頭帳戶以2萬5百元至2萬2千
    元購入，以2萬5千元售出；銀行帳戶以1萬元至1萬1千元購
    入，以1萬2千元售出）、人頭電話卡等物後，在臺中市○村
    路、五權五路附近上寶泡沬紅茶店，售予與被告庚○○，以
    供以訴外人陳義平、「議員」等人為首詐欺、恐嚇集團使用
    。又訴外人張少威（綽號阿猴；自95年11月中旬參與至96年
    1 月初）於該集團內從事收購人頭帳戶之工作，並於報紙上
    刊登收購帳戶之廣告，每收購一銀行及郵局帳戶各獲得1千
    元及2千元之報酬，張少威每日上午8時許，駕駛車輛搭載訴
    外人王逢饒至各地收購人頭帳戶後，再將帳戶等資料交付與
    共同被告甲○○（綽號吳鳳；自96年1月起至1月底止參與，
    擔任開車工作，已於98年11月18日審結宣判）。另被告壬○○（綽號阿仁、經由共同被告辛○○（已於98年11月18日審
    結宣判）之介紹，自95年12月中旬至96年1月31日止參加，
    每一星期領取薪資1萬元）與共同被告辛○○（綽號大豬；
    經由壬○○之介紹自96年1月16日起至96年1月31日止參加，
    每月領3萬元薪資）則負責輪流開車至四處提領詐欺及恐嚇
    取財所得之款項等工作。而被告子○○【綽號阿峰；經共同
    被告丑○○（已於98年11月18日審結宣判）之介紹自95年12
    月初至96年2月8日查獲為止參與】負責提領、匯出詐欺、恐
    嚇所得之款項及傳真等工作。再共同被告戊○○（綽號眼鏡
    、阿剛、小陳；自96年1月間起至96年1月底參與，已於98年
    11 月18日審結宣判）則對外收購人頭帳戶（郵局帳戶每本1
    萬8 千元、銀行帳戶每本1萬元購入後各加價2千元售出）或
    向被告丁○○購入人頭帳戶後，在臺中市○○○街143號407
    室租處，將人頭帳戶之存摺、提款卡（含密碼）等售予與共
    同被告丑○○（已於98年11月18日審結宣判）供詐欺、恐嚇
    取得集團使用。共同被告丑○○（綽號大胖、胖子；經被告
    庚○○介紹而自96年1月初起至96年2月7日查獲為止參與）
    並負責租賃車輛、收集人頭帳戶、金融卡及人頭電話卡供車
    手四處提款詐欺、恐嚇取財所得款項使用及擔任車手，丑○○將上述人頭帳戶、提款卡及人頭電話卡及行動電話手機交
    付與領取贓款之車手即被告壬○○與共同被告辛○○等人後
    ，再將人頭帳戶等分配情形回報予負責大陸地區之訴外人陳
    義平等人知悉，如有被害人因詐欺、恐嚇取財，陷於錯誤或
    生心畏懼，而匯款至人頭帳戶內，負責大陸地區之陳義平等
    人立即以電話通知辛○○、壬○○及被告乙○○（經由被告
    子○○之介紹自96年1月初起至96年1月31日參與）等車手前
    往提領款項，並向車手收集詐欺、恐嚇取財所得之款項後，
    再交予被告庚○○，被告庚○○扣除所有開銷費用外，將部
    分款項分配予共同被告辛○○、甲○○及被告壬○○、子○○、乙○○、壬○○等人，再將剩餘款項匯入大陸地區陳義
    平等人所指定之帳戶內；或由陳義平、被告庚○○指示訴外
    人張少威（依共同被告甲○○之委託）、委由訴外人洪榮銓
    等人將詐欺、恐嚇所得款項，攜往曾明珠（即被告庚○○之
    姊）所開設位於臺中縣豐原市○村里○村路271巷86號「向
    日葵」麵包店或豐原交流道交予己○○。而共同被告戊○○
    、丑○○、甲○○、辛○○及被告癸○○、子○○、乙○○
    、壬○○等人，即分別自伊等參與時起與訴外人陳義平、「
    議員」及被告己○○、丁○○、庚○○等人，共同基於詐騙
    取財之故意，以如附表所示之詐欺手段，使原告陷於錯誤，
    而先後將如附表所示之各該款項匯入附表所示之各該人頭帳
    戶內，致受有損害合計784,200元。爰於被告被訴詐欺等刑
    事訴訟程序附帶提起本件民事訴訟，請求被告賠償上開損害
    。並聲明：（1）被告應連帶給付原告784,200元，及自民國
    98 年10月20日起至清償日止，按週年利率百分之5計算之利
    息；
    （2）願供擔保，請准宣告假執行。
四、被告丁○○未於言詞辯論期日到場，惟據其以前提出之辯論
    書狀，其聲明和陳述略以：伊並非本件詐欺集團之成員，亦
    未參與詐欺原告之任何行為，依法自不需對原告所受損害負
    賠償責任，故原告請求伊與其他共同被告連帶負損害賠償責
    任，於法不合。況伊固遭本院刑事庭判決詐欺罪刑，然伊業
    已提起上訴，目前由台灣高等法院台中分院（下稱台中高分
    院）以98年度上易字第1494號案件審理在案，爰聲請本院依
    民事訴訟法第183條規定，裁定停止本件訴訟程序，俟刑事
    案件判決確定後再行審理。又原告係因一時貪念而遭詐欺集
    團利用騙取財物，對於本件損害之發生，乃與有過失，依民
    法第217條規定，法院自可核減損害賠償金額等語，資為抗
    辯。並聲明：（1）原告之訴及假執行之聲請均駁回；（2
    ）如受不利判決，願准供擔，請准宣告免為假執行。
五、原告主張被告己○○、庚○○、癸○○、子○○、林政豪及
    壬○○等人共同對其詐欺，致其先後匯款如附表所示各該款
    項，受有損害合計784,200元之事實，業據其提出郵政國內
    匯款執據及彰化銀行匯款回條聯為證。該等被告經合法通知
    ，既均未於言詞辯論期日到場，亦未提出書狀作何聲明或陳
    述以為爭執，依民事訴訟法第280條第3項前段準用同條第1
    項前段之規定，視同自認原告主張之此部分事實，是堪信原
    告之此部分主張為真正。
六、又原告主張被告丁○○亦共同參與本件詐欺取財行為等情，
    則為被告丁○○所否認，並以前揭情詞置辯。經查：
（一）被告丁○○雖聲請本院裁定停止本件訴訟程序，俟台中高
      分院98年度上易字第1494號詐欺等刑事案件審結後再行審
      理云云。惟按，訴訟中有犯罪嫌疑牽涉其裁判者，法院
      得在刑事訴訟終結前，以裁定停止訴訟程序，民事訴訟法
      第183條固定有明文。然該法文所謂訴訟中有犯罪嫌疑牽
      涉其裁判，係指在民事訴訟繫屬中，當事人或第三人涉有
      犯罪嫌疑，足以影響民事訴訟之裁判，非俟刑事訴訟解決
      ，民事法院即無從或難於判斷者而言，例如當事人或第三
      人於民事訴訟繫屬中涉有偽造文書、證人偽證、鑑定人為
      不實之鑑定等罪嫌，始足當之（79年台抗字第218號判例
      參照）。其立法目的旨在避免民事法院與刑事法院裁判之
      牴觸，以維法院之威信。至於當事人於刑事訴訟中提起附
      帶民事訴訟，經刑事法院以裁定移送民事庭審判後，即成
      為獨立之民事訴訟，並非訴訟繫屬中涉有犯罪嫌疑，亦無
      非俟刑事訴訟解決，民事訴訟即無從或甚難判斷之情形，
      故民事法院當可自行調查審查，不受刑事法院認定事實之
      拘束，因此，自無在前揭刑事訴訟程序終結前，停止本件
      訴訟程序之必要。從而，被告丁○○以其被訴詐欺之上開
      刑事案件尚未經台中高分院審結為由，據以聲請裁定停止
      本件訴訟程序云云，揆之前開說明，要屬無據，不應准許
      。
（二）又被告丁○○固另抗辯其並非本件詐欺集團之成員，亦未
      有參與詐欺原告行為情事，依法自不負損害負賠償責任云
      云。惟查：
    被告丁○○於95年11月2日曾購買機票帶同許晉樺、游德
      順、陳傑民等人搭機到大陸湖南省常德市，介紹參與本案
      之詐欺、恐嚇集團，該三人經集團成員短暫訓練後，即負
      責對臺灣地區不特定民眾撥打「你好，我是香港英皇娛樂
      有限公司，敝姓○○，恭喜您中獎了，我們的現金獎項，
      本公司在此由○○○專員通知您，請留下您的電話」等內
      容之詐欺等電話，該集團則付以每月三萬元之薪資為報酬
      等事實，業據證人許晉樺、游德順、陳傑民等人於警詢中
      證述甚詳（見台中市警察局中市警刑字第0960020735號刑
      案偵查卷宗第77至80頁、第84至86頁、第91至94頁），並
      有許晉樺、游德順之中華民國普通護照申請書影本各1紙
      在卷（見上開刑案偵查卷宗第97至98頁）可佐，且被告丁○○於警詢時亦供稱：伊介紹許晉樺、游德順、陳傑民等
      人去大陸從事詐欺工作。伊於95年11月2日帶許晉樺、游
      德順、陳傑民從桃園機場出境至澳門，再轉車至珠海，最
      後抵達湖南省常德縣，「議員」就派人來接我們，陳傑民
      做大約一個月，許晉樺及游德順做約二個禮拜後，就被詐
      欺集團開除了等語明確（見上開刑案偵查卷宗第77至80頁
      、第84至86頁、第91至94頁）。被告丁○○既自承有支付
      許晉樺等三人前往大陸之機票費用，足見被告丁○○帶
      同三人前往大陸，應如證人許晉樺3人在警詢所供述之介
      紹伊等3人進入該詐欺集團無訛，否則被告丁○○又何須
      代為支付機票費用？
    再參酌被告丁○○於警詢時所供述：「議員」的詐欺集團
      很大，員工約有4、50個。「議員」在大陸的成員還有陳
      義平，陳義平會跟伊聯絡如何處理遭凍結的人頭帳戶。伊
      是經由「議員」的男子招攬加入陳義平的詐欺集團，剛開
      始「議員」叫伊幫他找人頭帳戶，後來95年10月「議員」
      要伊與陳義平談人頭帳戶買賣的細節，再來陳義平交代戊○○等人來向伊買人頭帳戶，最後陳義平叫庚○○來與伊
      聯絡處理一筆約一百萬元的詐欺贓款，後來伊沒有幫忙處
      理。伊係自95年10月開始提供人頭帳戶給陳義平詐欺集團
      ，伊買一本郵局帳簿要23,000元以上，其他銀行帳簿一本
      要12,000元到18,000元，伊轉賣出去的帳戶一本都賺1,00
      0元至2,000元。伊介紹貸款公司賣一本人頭帳戶給陳義平
      、「議員」，伊就可獲得1,000元。貸款公司約賣十幾本
      人頭帳戶給陳義平、「議員」。貸款公司的人頭帳戶有時
      交給伊，我再轉交王逢饒，或直接交予陳義平。我先認識
      庚○○，再透過庚○○認識戊○○、王逢饒 。他們人頭
      帳戶不夠用時，庚○○、戊○○、王逢饒都曾打電話給伊
      ，要伊與貸款公司聯絡購買人頭帳戶，而從事電話詐欺的
      「議員」會將人頭帳戶的事，要陳義平與伊聯絡，後來陳
      義平去大陸後，就將人頭帳戶事宜交由與庚○○聯絡等語
      甚詳（見上開刑案偵查卷宗第107至110頁、第115至118頁
       ）。由此足認被告丁○○與本件詐欺集團往來密切，非
      僅提供人頭帳戶予此詐欺、恐嚇取財集團成員牟利，尚且
      支付許晉樺等3人前往大陸所需之費用，使該集團得以遂
      行犯罪目的，是被告丁○○確為本件詐欺集團之成員，並
      有參與本件詐欺之不法行為，應堪認定。被告丁○○所辯
      ，要無可採。
    再被告丁○○固另辯稱原告因一時貪念而遭詐欺集團利用
      騙取財物，對於本件損害之發生，與有過失，依民法第21
      7條之規定，自應核減其損害賠償金額云云。惟查，原告
      所以匯款至如附表所示之各該人頭帳戶而受有損害，係因
      本件被告共同對其施行詐術，致其因此陷於錯誤使然，尚
      難謂原告有何與有過失情事。是被告丁○○此之所辯，亦
      無可取。
七、綜上所述，原告主張被告己○○、丁○○、庚○○、癸○○
    、子○○、林政豪、壬○○與共同被告戊○○、丑○○、甲○○、辛○○（按此4人已先行於98年11月18日審結宣判）
    共同對其詐欺，致其受有損害合計784,200元等情，既為可
    採，被告丁○○所辯，尚非可信。從而，原告本於侵權行為
    法則，請求被告己○○、丁○○、庚○○、癸○○、子○○
    、林政豪及壬○○等7人連帶給付原告784,200元，及自起訴
    狀繕本送達後之98年10月20日起至清償日止，按週年利率百
    分之5計算之利息，為有理由，應予准許。
八、原告與被告丁○○均陳明願供擔保，請准宣告假執行或免為
    假執行，經核於法均無不合，爰分別酌定相當擔保金額併准
    許之。
九、訴訟費用負擔之依據：民事訴訟法第85條第2項。
中    華    民    國    98    年    11    月    30    日
                  民事第二庭    法  官  吳美蒼
附表：
┌──┬───┬──────┬───────┬─────────────┐
│號次│被害人│  詐欺手段  │匯款時間及金額│匯  入  金  融  帳  戶  及│
│    │即本件│            │（新台幣）    │帳  號                    │
│    │原告  │            │              │                          │
├──┼───┼──────┼───────┼─────────────┤
│ 1  │丙○○│於網站聊天室│96年1月8日  │臺灣郵政蘇澳馬賽郵局      │
│    │      │，向原告佯稱│  匯款3萬元   │帳號：0000000-0000000號   │
│    │      │可代其投資云│              │戶名：林明賢              │
│    │      │云，致其陷於├───────┼─────────────┤
│    │      │錯誤，而至金│96年1月10日 │臺灣郵政蘇澳馬賽郵局      │
│    │      │融機構匯款，│  匯款3萬元   │帳號：0000000-0000000號   │
│    │      │先後共計5次 │              │戶名：林明賢              │
│    │      │。          ├───────┼─────────────┤
│    │      │            │96年1月15日 │臺灣郵政歸仁郵局          │
│    │      │            │  匯款        │帳號：0000000-0000000號   │
│    │      │            │  164,200元   │戶名：林念慈              │
│    │      │            ├───────┼─────────────┤
│    │      │            │96年1月17日 │臺灣郵政歸仁郵局          │
│    │      │            │  匯款50萬元  │帳號：0000000-0000000號   │
│    │      │            │              │戶名：林念慈              │
│    │      │            ├───────┼─────────────┤
│    │      │            │96年1月30日 │臺灣郵政六甲郵局          │
│    │      │            │  匯款6萬元   │帳號：0000000-0000000號   │
│    │      │            │              │戶名：林泓廷              │
│    │      │            │              │                          │
│    │      │            │              │                          │
│    │      │            │              │                          │
│    │      │            │              │                          │
└──┴───┴──────┴───────┴─────────────┘
正本係照原本作成。
如對本判決上訴，須於判決送達後20日內向本院提出上訴狀。
中    華    民    國    98    年    11    月    30    日
                                書記官


司法院資訊處製作；財團法人民間司法改革基金會備份。
